臺灣臺南地方法院刑事判決　　　　　　　 95年度訴字第599號
　　公　訴　人　臺灣臺南地方法院檢察署檢察官
　　被　　　告　丙○○
上列被告因搶奪案件，經檢察官提起公訴（95年度營偵字第103
號），本院判決如下：
    主  文
丙○○無罪。
    理  由
一、公訴意旨如附件起訴書所載。
二、惟訊據被告矢口否認有搶奪犯行，辯稱：94年11月29日那天
    下午伊就跟丁○○一起投宿在大同旅社701號房，行李袋就
    放在旅社裡，晚上才到美樂地KTV102包廂唱歌喝酒，丁○○
    沒有帶她的黑色手提袋去，該黑色手提袋本來就放在大同旅
    社701號房間裡面，當天伊並沒有在KTV裡面搶他的皮包，也
    沒有拿走其金項鍊等語（見本院卷第十二、八十七頁）。
三、按刑法搶奪罪，係以意圖為自己或第三人不法之所有，而搶
    奪他人之動產為其構成要件，同法第三百二十五條規定甚明
    。故行為人苟欠缺不法所有之意圖，即難以搶奪罪相繩；又
    犯罪事實應依證據認定之，無證據不得認定犯罪事實，刑事
    訴訟法第一百五十四條第二項定有明文。且檢察官就被告犯
    罪事實，應負舉證責任，並指出證明之方法，刑事訴訟法第
    一百六十一條第一項定有明文，因此檢察官對於起訴之犯罪
    事實，應負提出證據及說服之實質舉證責任。其所提證據之
    證明力必須達於使法院確信起訴之犯罪事實為真實程度，倘
    其所提出之證據，不足為被告有罪之積極證明，或其闡明之
    證明方法，無從說服法官以形成被告有罪之心證，而有合理
    懷疑存在者，基於無罪推定之原則，即應為被告無罪判決之
    諭知（最高法院七十六年台上字第四九八六號判例、九十一
    年度台上字第五五九七號、九十二年度台上字第一二八號、
    第七一一號判決意旨參照）。故本件公訴人自應就被告有「
    於94年11月29日23時45分許，在台南縣新營市○○路二八六
    號美樂地KTV102包廂，因要求丁○○陪同外出未果，心生不
    滿，竟意圖為自己不法之所有，乘丁○○不備，搶奪丁○○
    所有黑色行李袋乙只，並取走行李袋內之金項鍊二條（重約
    13錢）」之構成要件事實，負有提出達於使本院確信真實程
    度之證據之實質舉證責任，否則本院即應基於無罪推定之原
    則，為被告無罪判決之諭知甚明。
四、本件公訴人認被告涉有搶奪罪嫌，無非以告訴人丁○○於警
    訊、偵查中之指訴、證人乙○○於警訊之供述及證人甲○○
    於警訊、偵查中之證述等為其主要論據。其中告訴人即證人
    丁○○、證人甲○○於偵查中之供述，雖係被告以外之人於
    審判外之陳述，惟均業經具結，且本院亦查無該等言詞陳述
    作成時，有何非出於自由意志之不適當情況，依照刑事訴訟
    法第一百五十八條之三、第一百五十九條之一第二項之規定
    ，自得採為本案認定事實之證據；另警員林文蕉所作之職務
    報告書乙份，係公務員職務上製作之證明文書，本院查無該
    等文書有何故意登載不實之顯不可信之情況，依照同法第一
    百五十九條之四第一款之規定自得採為本案認定事實之證據
    。惟其中告訴人丁○○、證人甲○○、乙○○於警訊供述，
    均係被告以外之人於審判外之陳述，而丁○○、乙○○於審
    理中傳喚不到，且公訴人亦未證明該等先前言詞陳述，有何
    特別可信之情況，依照刑事訴訴法第一百五十九條第一項、
    第一百五十九條之三規定，自均無證據能力，不得採為本案
    認定犯罪事實之證據，併此敘明。
五、經查：
(一)、證人丁○○於偵查中結稱：「94年11月29日晚上快要十點的
    時候，丙○○在美樂地的包廂裡面搶走我的行李袋。他要先
    走，我不要走，他就搶走我拿在手的行李袋，當時我與我女
    兒乙○○與他拉扯行李袋；他是要我過去他那裡拿，後來他
    有打電話叫我去大同旅社去拿行李袋…。」等語在卷（見偵
    卷第七、八頁）。證人即大同旅社服務生甲○○於本院準備
    程序中亦結證稱：「94年11月30日凌晨我在房間睡覺，那天
    不是我值班，我聽到一個女子在哭，她跟我說她被打，叫我
    救她，而且我看她不會開旅社的大門，我就幫她打開，讓她
    出去，過沒幾分鐘，警車又載她回來，說她包包放在樓上沒
    有拿下來，警察叫我上去拿她的包包下來，她七樓的房間門
    沒有關，我拿下來後就交給警察，我沒有打開過包包」等語
    在卷（見本院卷第六十八頁，按證人甲○○於96年3月22日
    本院審理期日，經本院傳訊到院，惟因被告未到庭，改行準
    備程序期日，證人甲○○陳稱：伊因為肺積水剛開刀不久，
    從高雄榮總醫院回家靜養，若再傳訊怕身體不堪負荷，故本
    院預料證人甲○○不能於審判期日到場，故依刑事訴訟法第
    二百七十六條第一項規定，於審判期日前先行訊問證人甲○○，合先敘明）；其於偵查中亦結稱：「我是中山路大同旅
    社服務生，94年11月30日凌晨二點左右，我在樓下休息室睡
    覺，我聽到丁○○在樓下哭，後來有警車來警察進來，叫我
    到樓上七樓去拿行李，我到七樓時候丙○○在七樓樓梯那裡
    ，我告訴他警察要我來拿行李，丙○○就把行李袋丟給我，
    我就拿去樓下，警察就接過去。」等語在卷（見偵查卷第8
    、9頁）。是由上開供述證據參互觀之，足見被告於94年11
     月29日23時45分許，在台南縣新營市○○路二八六號美樂
    地KTV 1 0 2包廂，係因要求丁○○陪同返回大同旅社未果
    ，而與丁○○發生口角，心生不滿，遂取走其手提包先行回
    到旅社，以此手段，逼使丁○○為取回該手提包，返回到大
    同旅社與其會合，且於丁○○回到旅社，即將該手提包交出
    ，並未將手提包藏匿拒不交出，亦未將之據為己有等情無訛
    。故被告所辯丁○○並未攜該手提袋至美樂地KTV，其手提
    袋本來就放在大同旅行社701號房間裡面，伊當天未於KTV裡
    面搶走該皮包等節，固與上開事證不符，不足採信，然其對
    該手提包並無不法所有之意圖，已足認定。
(二)、據本案承辦警員林文蕉於其制作之職務報告書稱：「職於94
    年11月30日凌晨2一4時擔服巡邏兼備勤勤務，途經新營市○○路大同旅社附近，突有一婦人丁○○自大同旅社內奔出，
    且大聲呼喊救命：『說有人打她』，職隨即停車察看，見該
    女子血流滿面並稱：『後方有人追打她』職即以無線電委請
    值班同仁撥打119請救護車到場救護，並詢問該名女子遭何
    人追打？該嫌疑人現於何處？該名女子因頭部受創且有恐慌
    情事，對職所詢問之問題均回答：『不知道』；職即與同仁
    吳諒益徒步在附近搜尋可疑人車未獲，然於等待救護車時該
    女子已恢復意識並向職指稱：『她與男友丙○○二人投宿於
    大同旅社701號房內，茲因男友丙○○酒後失態於旅社701
    號房內痛毆她，始逃出旅社外，然其男友丙○○仍隨後追打
    她至馬路，職即請丁○○提供其男友現在行蹤，丁○○仍稱
    ：『不知情』，適逢消防隊救護車到達欲送醫救護，丁○○
    卻以尚有行李置放於旅社701號房內為由不願就醫，職因消
    防隊救護員表示丁○○傷勢頗為嚴重需立即就醫，而丁○○
    不願就醫與消防隊救護員爭執不斷，職在場居中勸說，並當
    場詢問丁○○可否先行就醫，其行李由大同旅社服務生甲○○上樓將「整包完整」之行李取出後由警方將行李送往醫院
    ，經『丁○○同意，職隨後即將行李送往營新醫院急診室並
    當場請丁○○清點確認行李內之財物均無減損。』觀之，茍
    被告確有取走該皮包內之二條金項鍊，丁○○何以未於當場
    清點行李袋後即提出質疑？其事後指訴該金項鍊二條遭被告
    取走一節，其真實性顯值得懷疑，自難徒憑其片面指述即遽
    認定此情屬實。
(三)、綜上各情參互觀之，本件公訴人所舉上開具有證據能力證據
    尚不足以證明被告係『基於意圖為自己不法之所有之犯意』
    ，於94年11月29日23時45分許，在台南縣新營市○○路二八
    六號美樂地KTV102包廂，因要求丁○○陪同外出未果，心生
    不滿，乘丁○○不備，搶奪丁○○所有黑色行李袋乙只，並
    取走行李袋內之金項鍊二條（重約13錢）之構成要件事實。
    因認被告被訴犯罪不能證明，應諭知無罪，以免冤抑。
六、據上論斷，應依刑事訴訟法第三百零一條第一項，判決如主
    文。
中　　華　　民　　國　　96　　年　　8 　　月　　17　　日
                  刑事第一庭  審判長  法  官  陳顯榮
                                      法  官  林勝利
                                      法  官  柯顯卿
以上正本證明與原本無異。
如不服本判決應於收受本判決後10日內向本院提出上訴書狀，並
應敘述具體理由。如未敘述上訴理由者，應於上訴期間屆滿後20
日內向本院補提理由書狀（均須按他造當事人之人數附繕本）「
切勿逕送上級法院」。
　　　　　　　　　　　　　　　        書記官  郭子誠
中　　華　　民　　國　　96　　年　　8 　　月　　17　　日
